【裁判字號】    98,台上,2386
【裁判日期】    980430
【裁判案由】    強盜
【裁判全文】
最高法院刑事判決            九十八年度台上字第二三八六號
上  訴  人  甲○○
            丙○○
            乙○○
上  一  人
選任辯護人  蕭敦仁律師
上列上訴人等因強盜案件，不服台灣高等法院台南分院中華民國
九十五年七月十三日第二審判決（九十五年度上訴字第四三三號
；起訴案號：台灣嘉義地方法院檢察署九十三年度偵字第五七九
四號、九十四年度偵緝字第二六、二七號），提起上訴，本院判
決如下：
    主  文
上訴駁回。
    理  由
按刑事訴訟法第三百七十七條規定，上訴於第三審法院，非以判
決違背法令為理由，不得為之。是提起第三審上訴，應以原判決
違背法令為理由，係屬法定要件。如果上訴理由書狀並未依據卷
內訴訟資料，具體指摘原判決不適用何種法則或如何適用不當，
或所指摘原判決違法情事，顯與法律規定得為第三審上訴理由之
違法情形，不相適合時，均應認其上訴為違背法律上之程式，予
以駁回。上訴人甲○○上訴意旨略稱：(一)、被害人李明威、蘇玉
鳳夫妻對於其等遭強盜之金額新台幣（下同）一百六十萬元之來
源，所供非但互有出入，且與銀行交易資料所示不盡相符，尤以
竟利用金融卡提款高達三十四次之多，實違經驗法則，原審遽行
採信，卻未就該不合理現象如何可信，詳加說明，當有判決不備
理由之違法。(二)、原判決僅以共同正犯李文泳（按已經原審判刑
確定）與證人林清風所述九十萬元之包裝不同為由，不採信李文
泳所言曾經交付蘇玉鳳一百二十萬元作為委託購買毒品之說詞，
逕行認定李文泳係強行取走一百六十萬元，顯有認定事實與卷證
資料不相適合之違誤，且因此認定李文泳與一干共同正犯具有共
同為自己不法所有之強盜主觀犯意，亦非適法。(三)、證人陳珮瑄
乃甲○○之前同居女友，曾遭甲○○數度毆打，嗣並分手而懷恨
，復自承罹患憂鬱症，且未親自見聞本件事發經過，所供既屬傳
聞性質，無證據能力，更不具證明力，原審仍採為認定上訴人三
人犯罪之依據，自與證據法則不符。(四)、甲○○在原審聲請傳喚
被害人夫妻到庭進行交互詰問，原審未予准許，復不說明其理由
，不無不當剝奪甲○○之反對詰問權之程序違法云云。另上訴人
丙○○、乙○○共同上訴意旨略為：(一)、伊等係單純應甲○○邀
約，到場助勢，以調解友人糾紛，事先並無與他人為強盜之謀議
，此由蘇玉鳳及另被害人曾享能一致供明在事發當日上午，曾享
能確與李文泳發生肢體衝突，李文泳與另共同正犯李文河（按為
李文泳孿生兄弟，亦經原審判刑確定）皆直稱事前不認識伊等，
李文泳更坦言係自己單獨當場臨時起意強取被害人財物，陳珮瑄
亦指甲○○於事後祇給伊等各一萬元作為匿避費用等各情，即足
證明。(二)、陳珮瑄在事發時未親自見聞，事後所謂曾見甲○○拿
得六十萬元，先以手提袋裝置，嗣將其中二十五萬元交予陳珮瑄
後，餘款改置甲○○褲子口袋，已見違背常理，難以信實，又被
害人所言遭強盜損失高達一百六十萬元，果若屬實，伊等豈會僅
分得戔戔一萬元之數，可見伊等事先毫無強盜之共同犯意，事後
所得亦非分取強盜贓款，原判決仍為伊等共同犯強盜重罪之認定
，殊違經驗法則云云。惟查：(一)、證據之取捨、證明力之判斷及
事實之認定，俱屬事實審法院自由判斷之職權，此項職權之行使
，倘不違背客觀存在之經驗法則或論理法則，即無違法可言，此
觀刑事訴訟法第一百五十五條第一項規定甚明，自無許當事人任
憑己見，異持評價，指摘為違法，而資為合法上訴第三審理由之
餘地。本件原判決係依憑上訴人三人一致供承駕車夥同李文泳、
李文河兄弟前往事發現場，嗣分別駕車將李明威、曾享能載往鄉
○○路之部分自白；李氏兄弟直承其一夥人確有對於曾享能施加
傷害並妨害自由之部分自白；李明威、蘇玉鳳夫妻堅訴遭上訴人
方面人員強盜取走內裝一百六十萬元之現金皮包，蘇玉鳳尚遭兇
器割傷之證言；曾享能、林學文指述被上訴人方面人員先以汽車
包夾，又被喝令下車，以刀器強押上另車，並上手銬、毆打成傷
，載至不詳產業道路，始得隙逃離之證詞；陳珮瑄之證語（此部
分再詳見後述）；蘇玉鳳受傷之勘驗筆錄、照片；曾享能、林學
文傷勢之診斷證明書；顯示李明威、蘇玉鳳確於案發不久前，以
金融卡先後三十四次提領一百餘萬元現金之銀行存款系統歷史交
易查詢報表；（李文泳在第一審尚坦言準備二副手銬，並以「拾
獲」之角鐵傷害蘇玉鳳，亦在「無意間」拉扯蘇玉鳳頭髮）；參
諸上訴人方面身強體壯，人多勢眾，夜晚時分持棍器對被害人毆
打、威脅及控制行動自由，致使不敢抗拒等情況證據，乃認定上
訴人三人有如原判決事實欄所載之犯行，因而撤銷第一審之科刑
判決，改判依想像競合犯及牽連犯傷害、妨害自由與加重強盜罪
，從一重仍論處上訴人三人意圖為自己不法之所有，結夥三人以
上，攜帶兇器，以強暴、脅迫至使不能抗拒，而取他人之物罪刑
。對於上訴人三人僅承認在場，而矢口否認共同犯罪，甲○○所
為係受李文泳邀約同往，要出面調解李文泳先前遭李明威毆打之
糾紛；乙○○、丙○○所為係應甲○○邀約找人談事，未先謀議
，到達時，祇在旁看雙方拉扯，然未參與；丙○○另為伊與乙○
○開車載走曾享能，接獲甲○○來電，旋放走曾享能，其餘無關
伊事，倘有共同犯意聯絡，當不致祇受分戔戔一萬元各云云之辯
解，如何均屬卸責之詞，無可採信，亦據卷內訴訟資料詳加指駁
、說明。所為之事實認定及得心證理由，俱有卷內各證據資料可
稽，自形式上觀察，並不違背經驗法則與論理法則。(二)、學理上
所謂傳聞證據，乃指被告以外之人在審判外之陳述而言，觀諸刑
事訴訟法第一百五十九條第一項規定即明，既非指被告本人之陳
述，是無論被告在審判中或審判外之言詞，均不生其為傳聞證據
，而不具證據能力之問題。原判決理由乙－三，引據陳珮瑄迭在
警詢、偵查及歷審中，堅稱親自見聞甲○○在案發當日，告知伊
要向人「搧肚子邊」（按係台語，意指強索金錢），會有大額收
入，倘其另犯之毒品案遭緝獲入監，仍足供為安家費，將先聯絡
小弟準備相關細節，後來果然帶回六十萬元現金，並明告以因李
文泳知悉李明威夫妻身上多金，而計劃以之作為目標「搶錢」，
原想李明威有販賣毒品，不敢聲張，豈料卻去報警，甲○○乃指
示事發後趕來相會之小弟乙○○、丙○○先將車上血跡與相關物
品清掉，開往他處藏置，取下車牌，且暫不相聯絡，復交付每人
各一萬元，供作匿居期間之零用金（陳珮瑄尚謂：伊作證時，雖
已與甲○○分手，但無嫌怨，不會故為誣指、報復，且縱罹憂鬱
症，然正常服藥控制）等語之證言，作為認定上訴人三人與李氏
兄弟共同犯罪之證據之一，既與上揭其他各項直接、間接證據互
相適合，於法並無不合。上訴意旨指摘此部分採證違背傳聞法則
，顯然誤會。(三)、刑事訴訟法第一百九十六條規定：「證人已由
法官合法訊問，且於訊問時予當事人詰問之機會，其陳述明確別
無訊問之必要者，不得再行傳喚。」乃為再行傳喚之限制，以避
免證人一再往返法院之勞累，並浪費寶貴而有限之司法資源，且
使訴訟滋生延宕之結果。李明威、蘇玉鳳在第一審時，皆已到庭
具結後，進行交互詰問、供證，就其等如何自銀行提領存款，為
購車而隨身攜帶鉅款，竟遭熟識、知情之李文泳誘出受強盜等各
情，悉已陳述明確，且有上揭提款證明資料、同遭妨害自由、傷
害之其他被害人之指證、診斷證明書等佐證無訛；李文泳在第一
審中，尚不否認仍積欠蘇玉鳳二百餘萬元債務，如何能逕自要回
託買毒品所交付之一百二十萬元，自難辭強盜之不法所有犯意（
況有事先準備二副手銬、動員二輛汽車、糾集諸多人員之舉）。
原審未再傳喚李明威、蘇玉鳳到庭作證，即無違法可言。上訴意
旨置原判決已明白論斷之事項於不顧，就原審採證認事職權之適
法行使，任憑己意，異持評價，猶執陳詞，為單純事實之爭辯，
而指摘違背經驗法則、判決理由不備、證據上理由矛盾、程序進
行不當，均難認為適法之第三審上訴理由。依上說明，應認上訴
人三人對於妨害自由、加重強盜部分之上訴，皆不合法律上之程
式，予以駁回。至傷害部分核屬刑事訴訟法第三百七十六條第一
款所列不得上訴於第三審法院之罪名，上揭妨害自由、加重強盜
重罪部分上訴既不合法，無從為實體上審判，則此輕罪部分，即
不能依審判不可分之原則，併予審查，自應一併駁回。
據上論結，應依刑事訴訟法第三百九十五條前段，判決如主文。
中    華    民    國  九十八  年    四    月   三十   日
                      最高法院刑事第十庭
                          審判長法官  花  滿  堂
                                法官  陳  東  誥
                                法官  林  錦  芳
                                法官  洪  昌  宏
                                法官  吳  信  銘
      本件正本證明與原本無異
                                      書  記  官
中    華    民    國  九十八  年    五    月    七    日
                                                      Ｑ


司法院資訊處製作；財團法人民間司法改革基金會備份。
